臺灣高等法院臺南分院刑事判決　　 95年度上更(一)字第543號
上　訴　人　臺灣臺南地方法院檢察署檢察官
被　　　告　甲○○
　　　　　　　　　　現另案於臺灣臺南監獄執行中
指定辯護人　本院公設辯護人丙○○
上列上訴人因被告違反毒品危害防制條例案件，不服臺灣台南地
方法院92年度訴字第676號中華民國92年9月15日第一審判決（起
訴案號：臺灣台南地方法院檢察署92年度偵字第5784號），提起
上訴，經最高法院發回更審，本院判決如下:
    主  文
原判決撤銷。
甲○○連續販賣第二級毒品，累犯，處有期徒刑柒年陸月。
安非他命貳小包（驗餘淨重陸點柒捌公克）沒收銷燬。販賣得款
新台幣七萬五千元沒收，如全部或一部不能沒收，以其財產抵償
之。安非他命外包裝袋貳個、分裝湯匙壹支、分裝夾鍊袋柒百伍
拾伍個沒收。
    事  實
一、甲○○曾違反毒品危害防制條例及犯贓物、偽造文書等罪，
    經原審分別判處有期徒刑十一月、四月、三月確定，並經該
    院定應執行刑有期徒刑一年四月，於九十二年三月十五日因
    縮短刑期假釋期滿，執行完畢。詎仍不知悔改，明知安非
    他命業經毒品危害防制條例列為第二級毒品，不得販賣，竟
    基於販賣牟利之概括犯意，自九十二年四月七日起至同年月
    下旬某日止，以0000000000號行動電話（係黃丁
    詳所有），做為與乙○○之聯絡工具，販賣安非他命與乙○
    ○三次，其販賣之時間、地點、數量及金額詳如附表所示。
    嗣因乙○○涉嫌施用毒品，於九十二年五月十八日晚間為警
    查獲，乃配合警方誘捕甲○○，於九十二年五月十九日凌晨
    三時許，撥打上開行動電話與甲○○聯絡，佯稱欲再購買安
    非他命二錢，甲○○表示二錢安非他命之價格為新臺幣（下
    同）九千元，同日凌晨三時三十五分許，甲○○攜帶安非他
    命二小包（毛重七點五九公克，總淨重六點八六公克，驗餘
    後淨重六點七八公克）至其向乙○○約定之地點臺南市○○
    ○路二一八號「黃金拍檔ＫＴＶ」停車場正欲交付予乙○○
    之際，為警當場查獲而不遂，並扣得安非他命二小包及上開
    行動電話。警方旋又於台南市○○路○段四八二巷七十二弄
    五號三樓甲○○之臥室查扣其自行施用之安非他命殘渣袋二
    個、記載與毒品交易有關之帳簿、其所有供分裝安非他命販
    賣之分裝湯匙一支及預備分裝安非他命販賣之分裝夾練袋七
    百五十五個。
二、案經臺南縣警察局佳里分局報請臺灣臺南地方法院檢察署檢
    察官偵查起訴。
      理      由
一、證人乙○○於警局證述向被告購買安非他命，與其在本院結
    證稱：伊僅係拜託被告調拿安非他命之供述雖有不符。惟查
    ：乙○○係因涉嫌施用安非他命於九十二年五月十八日晚上
    為警查獲，於警局偵訊時供述其安非他命係向被告購買，並
    配合警方循線查獲被告。其於警局應訊時甫被查獲不久，附
    和被告為其脫罪之機會不高。而其與被告係因案在台南監獄
    執行時之獄友，二人出獄後並常聯絡，業經其二人在本院供
    述在卷，足見並無任何怨隙，故乙○○亦無可能挾怨誣控。
    按乙○○在警局之證述，為證明被告犯罪事實所必要，且具
    有較可信之特別情況，依刑事訴訟法第一百五十九條之二之
    規定自具有證據能力。再乙○○於偵查中業經具結，而職司
    犯罪偵查追訴之檢察官，原則上均能遵守法律規定，不致違
    法取供，並無顯不可信之情況，依同法第一百五十九條之一
    第二項之規定，亦得為證據。
二、訊據被告甲○○固坦承有以0000000000號行動電話與乙○○
    聯繫交付毒品之情事，且於附表編號一所示之時、地交付三
    萬五千元之安非他命與乙○○及於九十二年五月十九日凌晨
    攜帶九千元之安非他命二包至上開停車場，欲交付乙○○，
    為警查獲，並查扣行動電話及於其臥室查獲其所有上開簿冊
    、分裝湯匙、分裝夾鍊袋等事實。並有行動電話、安非他命
    、簿冊（警卷第十七頁以下）、分裝湯匙及夾鍊袋扣案佐證
    。該疑似安非他命二小包，總毛重七點五九公克，總淨重六
    點八六公克，共取零點零八公克供鑑驗用罄，總餘六點七八
    公克。與分裝湯匙及殘渣袋均檢出安非他命成分，此有內政
    部警政署刑事警察局鑑驗通知書可稽（原審卷第八十一頁）
    。而乙○○自九十二年三、四月間起至九十三年八月一日為
    止施用安非他命，經原審判處有期徒刑捌月，並未因供出毒
    品來源而減輕其刑，有原審九十三年度易緝字第七十六號判
    決為證。是乙○○施用之毒品係來自被告，自無疑義。
三、被告雖否認販賣辯稱：伊僅幫乙○○「調」或與其合買安非
    他命二次。第一次即附表編號一所示，係乙○○詢問哪裡可
    以找到毒品，伊即與綽號「阿華」之賣方聯繫，再開車載乙
    ○○至斗南交流道附近叫乙○○在車上等候，待「阿華」開
    車過來之後，伊即下車，將乙○○交付之三萬五千元轉交給
    「阿華」，「阿華」即將安非他命丟到乙○○之車上，由伊
    轉交給乙○○，自伊下車至拿到毒品約僅十分鐘左右。第二
    次即九十二年五月十九日凌晨乙○○撥打電話說要安非他命
    二錢，伊即詢問「阿華」售價，因「阿華」告知二錢是九千
    元，伊才又向乙○○說九千元。另分裝之湯匙及夾鍊袋，係
    其自己施用毒品所用。又簿冊上記載「國二錢」、「和三錢
    」、「4兩硬」及「4兩軟」等文字，係其施用安非他命後亂
    塗鴉，其中如一萬六或三萬二千是記載伊打電動玩具之分數
    ，其他則係亂寫，並非記載與販賣毒品有關之帳冊等語。
四、經查：
（一）被告確曾先後三次販賣安非他命與乙○○得手，其時間、
      地點、數量及金額詳如附表所示。嗣乙○○因施用安非他
      命於九十二五月十八日晚上為警查獲，乃配合警方誘捕被
      告而於翌日凌晨三時許再度撥打被告之行動電話，佯稱：
      欲再向被告購買二錢之安非他命，被告表示二錢之安非他
      命九千元並約乙○○於上開停車場見面，同日凌晨三時三
      十五分許，被告攜帶二小包之安非他命前來，正欲交付與
      乙○○之際為警當場查獲等情，業迭據證人乙○○於案發
      之初在警局及偵查中與被告同庭訊問時證述在卷（警卷第
      七頁以下、偵查卷第十七頁以下）。本次更審時經再傳喚
      乙○○到庭交互詰問，乙○○亦坦承其於偵查中確曾供述
      向被告購買毒品，另伊與被告前後共接觸交付四次毒品（
      包括被查獲之第四次在內，下同）無訛。乙○○於原審雖
      又陳稱：其在警局應訊時已三、四日未睡覺，伊係向被告
      調安非他命，於警局應訊時誤解為購買（第三十九頁）等
      語。於本院陳稱：警局訊問已好幾日未睡覺，警方詢問何
      事，伊不知道云云。但查：乙○○於警局陳稱被告前後交
      付其四次安非他命之時間、地點、數量及金額甚為明確，
      與其在偵查中供述之情節並無二致。且先後在警局、偵查
      、原審及本院所稱被告交付安非他命之次數，亦無差異。
      僅就被告是否販賣安非他命乙節，有所不同而已。足認其
      所稱警局應訊時已多日未睡，致誤解意思，或不知警方詢
      問何事云云，並不足採信。而被告前後共交付四次之安非
      他命與乙○○，其中三次如附表所示，第四次被告係攜帶
      九千元之安非他命，欲交付乙○○，被查獲自無疑義。被
      告辯稱：僅於附表編號一所示之時、地交付三萬五千元之
      安非他命及於被查獲之該次欲交付九千元二小包之安非他
      命與乙○○，核係避重就輕，尚非可採。
（二）被告固否認販賣安非他命之犯行，於原審及本院或辯稱：
      僅係幫乙○○「調」安非他命而已。或稱：伊係與乙○○
      「合買」安非他命。而乙○○於審理時亦附和其說。姑不
      論被告所辯前後並非一致。況乙○○於警局及偵查中業已
      證述其係向被告購買安非他命，已如上述。且販賣安非他
      命牟利之方式或高於原價轉賣以賺取利差，或減量轉賣以
      賺取量差，不一而足。被告既否認販賣，自亦無從查明其
      其所賺取之利益。惟基於以下之理由，已足以認定其係販
      賣安非他命與乙○○牟利：
      被告曾因施用毒品經強制戒治且曾經判刑執行，此有前
      案紀錄表可稽，具有施用毒品之習性，而毒品物稀價昂，
      為供應長期吸毒所需，自須源源不斷之資金支應，而被告
      當時無業，並無收入（警卷第一頁被告供述）。其因而販
      毒牟利，與常理並無違背。
      持有毒品係違法行為，當為被告所明知。被告如非販賣
      安非他命供乙○○施用牟利，又何致冒被查獲之危險，而
      代乙○○購買毒品多次？蓋其如非販賣圖利，儘可告知乙
      ○○在何處可向何人購得毒品，而由乙○○自行購買，以
      避免自己被查獲之風險？關於附表編號一所示之交易，乙
      ○○雖亦供稱其與被告至斗南交流道，嗣賣方即將車子開
      至伊與被告所乘車子旁邊，兩輛車相隔僅約四、五公尺左
      右，被告矚其在車上等候即下車，將錢交給賣方，沒幾分
      鐘，即上車將毒品交給伊。惟就被告有無上賣方之車上？
      有無看到被告交錢給賣方？以及賣方之長相如何？則均閃
      爍其辭。或稱被告有上賣方之車上，也有拿錢給賣方。或
      稱因係晚上，天色昏暗，沒有印象。此與被告所稱乙○○
      有看到賣方，伊將錢交給賣方之後，賣方即將毒品丟進乙
      ○○之車上，伊再將毒品交給乙○○，自伊交錢至拿到毒
      品約十幾分鐘之情節迥異。足見乙○○所稱賣方將車子開
      到旁邊，僅約幾分鐘即拿到毒品等語，並非事實。應以其
      在偵查中所供：被告叫伊在車上等，被告下車去拿毒品，
      伊等了半小時到一小時等情為可採。（乙○○於警局雖稱
      被告下車後不久就拿安非他命給伊，但所謂不久究係幾分
      鐘，並非確定，應以其在偵查中所述詳細之時間為可採）
      。按該次交易係被告開車載乙○○至斗南交流道，有被告
      於本院之供述可憑，被告如非向賣方買進毒品後再轉售乙
      ○○圖利，又何致自己開車載乙○○自台南至斗南交流道
      ？且其如未牟利，則自可約同賣方與乙○○見面，由乙○
      ○直接與賣方交易，其又何必自己先行下車與賣方交易後
      再將毒品轉手與乙○○？而矚乙○○留在車上等待？
      證人即警員楊銘輝於原審雖證稱：查獲乙○○施用安非
      他命後請乙○○約被告出來，當時有聽到乙○○在電話中
      說請被告調東西（第四十頁）云云。惟查：所謂「調貨」
      ，並非即為被告所辯之幫助購買。以被告交付與乙○○之
      安非他命數量多者達一兩重，金額高者達三萬五千元，當
      係被告當時手中並無安非他命，其乃先向其所謂之「阿華
      」者進貨之後再轉手販賣與乙○○。蓋依乙○○於偵查中
      之供述：附表編號三之交易，被告係先拿一兩之安非他命
      與乙○○，越數日後乙○○再拿三萬元給被告（第十八頁
      ），則被告於未取得價款之前又如何憑空為乙○○調貨？
      被告如未從中牟利，何以願代墊多達三萬元之安非他命價
      款？其係自己先行買進後再轉賣與乙○○牟利甚為顯然。
      警方於被告臥室除查獲分裝安非他命湯匙外，另查到分
      裝之夾鍊袋多達七百五十五個及內載有「國二錢」、「和
      三錢」、「4兩硬」、「1兩軟」等之帳冊。被告雖稱分裝
      湯匙及夾鍊袋係其自己施用安非他命所用，惟僅就本案而
      言，衡以被告販賣與乙○○之毒品數量及扣案之夾鍊袋甚
      多，足堪認定分裝湯匙亦係其供分裝販賣毒品所用，夾鍊
      袋則係其預備供販賣毒品裝置所用。再其帳冊雖不能證明
      與本件販毒有關，但依帳冊上之記載，亦顯非被告所稱「
      亂寫」、或「記載玩電腦天堂遊戲之分數」、或「軟、硬
      係電腦軟、硬體，數字適合意義不記得」云云，所得搪塞
      。其上開記載，應與其毒品之交易有關，此亦足以佐證被
      告販賣毒品之事實。
五、綜上所述，被告所辯核係飾卸之詞，證人乙○○於審理時附
    和被告所辯供稱：被告幫其調安非他命甚或證稱：與被告合
    買毒品，自均不足採信。被告販賣安非他命之犯行，堪以認
    定。安非他命係毒品危害防制例第二條第二項第二款所定之
    第二級毒品，不得非法販賣。被告前三次販賣安非他命與乙
    ○○既遂，係犯該條例第四條第二項之販賣第二級毒品罪。
    第四次係乙○○配合警方誘捕被告，本無買受之意思，被告
    另成立同條第六項、第二項之販賣第二級毒品未遂罪。至其
    持有毒品之低度行為，已為販賣之高度行為所吸收，不另論
    罪。又被告行為後，刑法第五十六條連續犯之規定雖已修正
    刪除，但因刪除之結果，被告所為之數次犯行，如依數罪併
    罰之規定處理，於被告不利。依刑法第二條第一項前段之規
    定，仍應適用有利於被告之行為時之法律，即適用連續犯之
    規定處罰。被告先後四次犯行，時間緊接，犯意概括，雖有
    既遂及未遂之分，然其構成要件並無不同，應依修正前刑法
    第五十六條連續犯之規定，論以連續販賣毒品既遂一罪。又
    被告有事實欄所載之犯罪科刑及執行完畢日，有臺灣高等法
    院被告全國前案紀錄表在卷可稽，其受有期徒刑之執行完畢
    後，五年以內以故意再犯有期徒刑以上之本罪，為累犯，應
    依修正刑法第四十七條第一項之規定加重其刑。
六、原審認被告並不構成販賣毒品罪，而依幫助施用毒品罪科刑
    ，依上所述，尚有未當。檢察官上訴指摘原判決不當，為有
    理由，應予撤銷改判。爰審酌被告承認交付如附表編號一所
    示之毒品及因攜帶二小包毒品擬再交付乙○○，已坦承部分
    之事實，及其犯罪手段、販賣之毒品數量、次數及金額等一
    切情狀，量處主文所示之刑。如主文所示之安非他命二小包
    ，依上開條例第十八條第一項之規定沒收銷燬。外包裝袋二
    個係包裝毒品所用，防止毒品裸露並有防潮之作用及屬於被
    告所有之分裝湯匙壹支均係供販賣安非他命所用，依同條例
    第十九條第一項之規定沒收。販賣得款七萬五千元，依該條
    項沒收，如全部或一部不能沒收時，以其財產抵償。分裝夾
    鍊袋七百五十五個為被告所有，且係供預備販賣安非他命所
    用，另依刑法第三十八條第一項第二款規定沒收。至行動電
    話壹支係黃丁詳所有，有遠傳電信公司函在卷可稽（原審卷
    第五十五頁）。又扣案帳冊，尚不能證明係供販賣本件毒品
    所用，均不予沒收。
據上論結，應依刑事訴訟法第369條第1項前段、第364條、第299
條毒品危害防制條例第4條第2項、第18條第1項、第19條第1項、
刑法第2條第1項前段、第11條前段、修正前刑法第56條、刑法第
47條第1項、第38條第1項第2款判決如主文。
本案經檢察官劉欽銘到庭執行職務。
中　　華　　民　　國　　96　　年　　1 　　月　　25　　日
                  刑事第一庭    審判長法　官  黃崑宗
                                      法　官  蔡長林
                                      法　官  夏金郎
以上正本證明與原本無異。
如不服本判決，應於收受本判決後十日內向本院提出上訴書狀。
其未敘述上訴理由者並得於提起上訴後十日內向本院補提理由書
狀（均須按他造當事人之人數附繕本）「切勿逕送上級法院」。
　　　　　　　　　　　　　　　　　　　書記官  戴淑敏
中　　華　　民　　國　　96　　年　　1 　　月　　25　　日
附錄法條：
毒品危害防制條例第4條第2項
製造、運輸、販賣第二級毒品者，處無期徒刑或 7 年以上有期徒
刑，得併科新臺幣 7 百萬元以下罰金。
附表:
┌───┬──────────┬───────────┬──┬─────┐
│編 號 │時      間          │  地           點     │數量│金     額 │
│      │                    │                      │    │(新臺幣)  │
├───┼──────────┼───────────┼──┼─────┤
│  一  │92年04月07日晚間    │雲林縣斗南交流道附近  │一兩│三萬五千元│
├───┼──────────┼───────────┼──┼─────┤
│  二  │92年04月14日晚間    │臺南市○○路某處      │二錢│一萬元    │
├───┼──────────┼───────────┼──┼─────┤
│  三  │92年04月下旬某日晚間│臺南市○○路與中正路口│一兩│三萬元    │
└───┴──────────┴───────────┴──┴─────┘
